【裁判字號】    98,上訴,168
【裁判日期】    980407
【裁判案由】    毒品危害防制條例
【裁判全文】
臺灣高等法院刑事判決                 98年度上訴字第168號
上  訴  人
即  被  告  甲○○
                    （現羈押於臺灣台北看守所）
選任辯護人  范晉魁律師
上  訴  人
即  被  告  乙○○
選任辯護人  金  鑫律師

上列上訴人因違反毒品危害防制條例案件，不服臺灣桃園地方法
院97年度重訴字第32號，中華民國97年11月3日第一審判決（起
訴案號：臺灣桃園地方法院檢察署97年度偵字第10956號），提
起上訴，本院判決如下：
    主  文
上訴駁回。
    事  實
一、甲○○前因過失致死案件，經臺灣板橋地方法院以77年度交
    訴字第10號判決判處有期徒刑1年，緩刑3年，並分別經本院
    以79年度交上更 (一)字第11號及最高法院以80年度台上字
    第1327號判決駁回上訴確定後，再經2次減刑為有期徒刑3月
    確定，嗣復經撤銷緩刑。又另因違反麻醉藥品管理條例案件
    ，經本院以81年度上訴字第6305號判決判處有期徒刑3年4月
    、因違反槍砲彈藥刀械管制條例案件，經臺灣臺北地方法院
    以80年度訴字第2382號判決判處有期徒刑6月、因違反肅清
    煙毒條例等案件，經原審法院以81年度訴字第1106號判決分
    別判處有期徒刑13年及7月，均確定。上開數罪經定應執行
    有期徒刑16年3月確定後，並與前開經撤銷緩刑之3月有期徒
    刑，於民國81年10月16日入監接續執行，於91年2月15日縮
    短刑期假釋出監並交付保護管束，後經撤銷假釋，應執行殘
    刑有期徒刑5年7月4日，復於91年10月23日入監執行，嗣上
    開有期徒刑16年3月經減刑後，另定應執行有期徒刑14年又
    15 日，殘刑並於96年7月16日執行完畢。
二、邱仁清（由檢察官另行偵辦）與姓名不詳綽號「四哥」、「
    阿池」（下稱「四哥」、「阿池」）之香港籍成年男子，為
    圖自柬埔寨（即高棉）運輸第一級毒品海洛因至臺灣，於96
    年4月間，先由「四哥」在香港尋得願從柬埔寨攜帶毒品入
    境我國臺灣之香港籍男子乙○○，再由邱仁清邀甲○○於毒
    品入境後擔任接應之工作。甲○○、乙○○均明知海洛因係
    屬舉世各國所公告查禁之毒品（我國毒品危害防制條例亦將
    之明定為第一級毒品，不得任意持有、運輸，且係行政院依
    懲治走私條例第2條第4項授權公告之「管制物品項目及其數
    額」所列甲項第4款之管制進出口物，不得私運進口），禁
    止運輸、私運進口，竟各別基於私運第一級毒品海洛因入境
    之不確定故意，而與邱仁清、「四哥」、「阿池」等人形成
    犯意聯絡，其中乙○○於97年4月8日前某日與「四哥」議定
    ，由「四哥」提供來臺灣之機票及生活費港幣3,000元予乙
    ○○作為零用金，並允諾於運輸毒品成功後，將再給付乙○
    ○港幣6至10萬元作為報酬，乙○○遂先於97年4月26日搭機
    前往柬埔寨金邊地區，在「華夏飯店」內與「阿池」會合，
    再由「阿池」帶同其前往該處某不詳地點之軍營，並由該軍
    營內疑似編階為將軍之某真實姓名不詳之成年男子，交付以
    白色手指套及硬塑膠膜、軟塑膠膜層層包裝為短型圓柱狀之
    第一級毒品海洛因共247顆（淨重1,415.11公克，空包裝重
    222.21公克，純度76.46%，純質淨重1,081.99公克）予「阿
    池」，「阿池」並於返回乙○○所住宿之「華夏飯店」後，
    再轉交予乙○○，乙○○於取得上開毒品後，再自行以其所
    有之膠帶1批將毒品顆粒纏繞黏貼於腰部，用以避人耳目，
    於97年4月28日乙○○搭機至中國廣州，接獲「四哥」之指
    示後，再由廣州搭車至珠海，從珠海再轉至澳門，並於97年
    4月30日21時30分許，自澳門搭乘澳門航空NX-518號班機抵
    達我國臺灣，乙○○於入境之際，旋即為接獲線報之法務部
    調查局等專案人員會同財政部臺北關稅局人員，在桃園縣大
    園鄉桃園國際機場第一航廈入境檢查室內當場查獲，並扣得
    上開第一級毒品海洛因。查獲後，乙○○表示願意配合檢警
    人員追查接應毒品之人，警、調人員遂同意乙○○繼續使用
    其所攜帶之行動電話，而於97年5月1日凌晨1時32分許，「
    四哥」所交付乙○○用以聯繫運輸毒品之行動電話接獲「四
    哥」所發送內容為「明天11點，找120比小黑CALL機NO.632
    另外阿紅電話明給你，明未？」之簡訊，經乙○○供稱上開
    簡訊之意義係為「97年5月1日11點，地點在臺北市○○○路
    290號之麥當勞速食店前，將交付120顆海洛因毒品予騎乘車
    牌號碼為519號黑色機車之人」，專案人員旋即依此一線索
    喬裝為送貨之人，於97年5月1日上午前往上開地點埋伏。另
    邱仁清於97年4月中旬告知甲○○，其將自國外私運毒品入
    境臺灣，示意甲○○擔任毒品入境後之接應工作，甲○○因
    積欠邱仁清約新臺幣50萬元之債務，未予反對，迨乙○○運
    輸上開第一級毒品海洛因入境後，因警、調人員仍讓乙○○
    所使用之手機持續保持暢通，「四哥」、邱仁清等人尚不知
    乙○○已遭查獲，於97年5月1日凌晨零時許起，邱仁清以向
    甲○○所商借之門號0000000000號行動電話，撥打甲○○所
    有之門號0000000000號行動電話，要求甲○○於同日上午10
    時許，騎乘車牌號碼QAZ-519號之黑色輕型機車至臺北市○
    ○○路290號之麥當勞前，甲○○明知此行係為邱仁清運輸
    毒品，仍基於運輸第一級毒品海洛因之不確定故意，於97年
    5月1日上午10時許，騎乘QAZ-519號黑色輕型機車抵達臺北
    市○○○路290號之麥當勞速食店前，將機車停妥後，即進
    入麥當勞速食店內等待，喬裝為送貨人之專案人員則依乙○
    ○所供述之機車特徵，將佯裝內藏有第一級毒品海洛因之黑
    色紙袋1個，放置於甲○○所騎乘之機車置物箱內，甲○○
    於接獲邱仁清之電話通知後，旋即走出店外欲騎乘該部機車
    離去，專案人員即將其當場逮捕，查知上情。
三、案經法務部調查局桃園縣調查站移請臺灣桃園地方法院檢察
    署檢察官偵查起訴。
    理  由
壹、程序方面：
一、按刑事訴訟法第156條第1項之規定，被告之自白非出於強暴
    、脅迫、利誘、詐欺、疲勞訊問、違法羈押或其他不正之方
    法，且與事實相符者，得為證據。查本件被告甲○○、乙○
    ○、辯護人於準備程序、審判期日對於公訴檢察官提出被告
    乙○○、邱仁清之法務部調查局桃園調查站、檢察官訊問筆
    錄等證據能力均不爭執，且未抗辯其等關於運輸毒品之自白
    非出於任意性，亦查無明顯事證足認檢察官及法務部調查局
    於製作該等筆錄時，有對被告甲○○、乙○○施以法律所禁
    止之不正方法等情事，應認該審判外之自白具有任意性，而
    認有證據能力。
二、按「被告以外之人於審判外之陳述，雖不符前4條之規定，
    而經當事人於審判程序同意作為證據，法院審酌該言詞陳述
    或書面陳述作成時之情況，認為適當者，亦得為證據；當事
    人、代理人或辯護人於法院調查證據時，知有第159條第1項
    不得為證據之情形，而未於言詞辯論終結前聲明異議者，視
    為有前項之同意。」刑事訴訟法第159條之5定有明文。檢察
    官及被告甲○○、乙○○暨其等之辯護人於原審及本院均明
    確表示，其等對於卷附亞太行動資料查詢、威寶電信股份有
    限公司資料查詢、信函、簡訊、旅客入出境紀錄查詢、臺北
    關稅局扣押貨物運輸工具收據及搜索筆錄、車號查詢輕型機
    車車籍、法務部調查局97年5月5日濫用藥物實驗室鑑定書各
    1份（見原審卷第55頁至第68頁、第98頁、第106頁至第112
    頁、偵查卷第7頁、第16頁至第18頁、第22頁、第28頁、第3
    6頁至第40頁、第113頁至第114頁）等證據能力部分，均同
    意援用，是上開證據依刑事訴訟法第159條之5之規定，均具
    有證據能力。
三、復按司法警察機關調查中之案件，或有量大或急迫之情形，
    為因應實務之現實需求，認為當然有鑑定之必要者，基於檢
    察一体原則，得由該管檢察長對於轄區內之案件，以事前概
    括選任鑑定人或囑託鑑定機關（團體）之方式，俾便轄區內
    之司法警察官、司法警察對於調查中之此類案件，得即時送
    請事前已選任之鑑定人或囑託之鑑定機關（團體）實施鑑定
    ，業經法務部92年9月1日法檢字第0920035083號函釋在案。
    而臺灣高等法院檢察署檢察長概括選任法務部調查局為「毒
    品之鑑定」機關，有臺灣高等法院檢察署92年9月9日檢文允
    字第0921001203號函及臺灣高等法院檢察署檢察長概括選任
    鑑定機關名冊可按。是本件關於毒品之鑑定，於偵查之前階
    段，雖由法務部調查局桃園縣調查站將扣案第一級毒品海洛
    因送請法務部調查局鑑定，然法務部調查局為臺灣高等法院
    檢察署檢察長概括選任之鑑定機關，該機關因鑑定結果所出
    具之上開鑑驗書及函文，仍屬受檢察官囑託鑑定，則鑑定人
    依刑事訴訟法第206條所出具之上揭鑑定書，屬刑事訴訟法
    第159條第1項規定中之「法律另有規定」，依上開規定之反
    面解釋，屬傳聞證據之例外，自有證據能力（95年台上字第
    6648號、95年台上字第7297號判決意旨）。況被告乙○○、
    甲○○及其等辯護人迄本院言詞辯論終結前，均未對由法務
    部調查局桃園縣調查站送請法務部調查局鑑定之毒品鑑定通
    知書，係囑託法務部調查局所為之鑑定，而爭執該毒品鑑定
    通知書之證據能力，應視為其等已擬制同意有證據能力，並
    經審酌作成本案毒品鑑定之法務部調查局長期受囑託鑑定刑
    事案件之毒品證物，以協助偵辦刑案，所為鑑定具有相當之
    專業及可信度，且該等機關亦將鑑定經過及其結果詳細載明
    於各該鑑定書上，自有證據能力。
四、扣案之第一級毒品海洛因247顆及膠帶1批，均係警員依法定
    程序合法搜索、扣押取得之物，亦均有證據能力。
貳、實體部分：
一、訊據上訴人即被告乙○○對於上揭往返柬埔寨之時、地，及
    於97年4月30日自澳門搭機抵達臺灣，當場被查獲前開扣押
    物品等情，均坦承不諱，惟堅詞否認有何運輸第一級毒品之
    犯行，辯稱：我因為誤交損友而加入「四哥」所屬之不法集
    團，本欲擺脫「四哥」之控制，惟卻遭「四哥」毆打，當我
    向香港警察報案後，「四哥」隨即知悉我去報案且恐嚇我，
    我就不敢再去報案，且因懼怕香港警察中有「四哥」集團之
    成員，我僅敢跟警方作有限度之陳述，表示會提供「四哥」
    犯罪之證據供警察調查，本次「四哥」叫我去柬埔寨拿東西
    ，如果不去我及家人的生命會有危險，我在「四哥」脅迫下
    才去柬埔寨，我並不知道身上所持有的物品是第一級毒品海
    洛因，「阿池」只跟我說那是名貴的補品，我雖然有懷疑是
    不合法的物品，本來想要先帶去香港給警察檢驗，但是後來
    「四哥」叫我從柬埔寨先去廣州，等我到了廣州之後，「四
    哥」又叫我去澳門，我去了澳門之後，有想要回去香港，但
    是「四哥」有派1個人帶我去機場，並且叫我每15分鐘要打
    電話給「四哥」回報，所以我沒有辦法回去香港，在澳門接
    待我的人，就叫我搭飛機來臺彎，該人有陪同我去機場，到
    了臺灣之後，因為我之前聽說機場裡面的人有與「四哥」勾
    結，我怕危險，也不敢主動跟警察說，我並非想要運輸第一
    級毒品海洛因進入臺灣云云；其選任辯護人則為其辯護稱：
    被告乙○○是因遭到「四哥」之脅迫，恐懼如不聽從指示，
    其本人及父母將被「四哥」殺害，始同意為「四哥」攜帶毒
    品海洛因入境云云。另訊據上訴人即被告甲○○對受邱仁清
    委託，於97年5月1日10時許，騎乘車牌號碼QAZ-519號輕型
    機車至臺北市○○○路290號麥當勞前接應走私來臺之毒品
    等情，雖亦均坦承不諱，惟辯稱：我不知道運送的毒品是海
    洛因，且97年5月1日我沒有看見毒品，也沒有摸到毒品，應
    該僅是未遂云云。其選任辯護人則為其辯護稱：邱仁清打電
    話叫被告甲○○拿取毒品的時間是凌晨，當時被告乙○○業
    已運輸毒品入境，可見被告甲○○並未參與本件運輸毒品來
    臺的前階段過程，而被告甲○○係因積欠邱仁清債務，始無
    法拒絕邱仁清之要求，被告甲○○並未拿取其他報酬云云。
二、經查：
（一）關於被告乙○○之部分：
    1.於97年4月30日21時30分許，被告乙○○自澳門地區搭乘
      澳門航空NX-518號班機抵達臺灣，於入境之際，旋即為接
      獲線報之法務部調查局等專案人員會同財政部臺北關稅局
      人員，在桃園縣大園鄉桃園國際機場第一航廈入境檢查室
      內，當場查獲被告乙○○腰際綑綁白色手指套包裝為短型
      圓柱狀之第一級毒品海洛因共247顆，此為被告乙○○供
      承不諱，並有旅客入出境紀錄查詢、臺北關稅局扣押貨物
      運輸工具收據及搜索筆錄及照片5幀附卷可稽（見偵查卷
      第16頁至第20頁、第22頁至第24頁、第36頁至第38頁）。
      扣案粉末247顆經送法務部調查局鑑驗結果，確含有第一
      級第6項毒品海洛因成分（淨重1,415.11公克，空包裝重
      222.21公克，純度76.46%，純質淨重1,081.99公克），亦
      有法務部調查局濫用藥物實驗室鑑定書附卷可佐（見偵查
      卷第89頁），本案被告乙○○私運第一級毒品海洛因入境
      我國乙節，首堪認定。
    2.被告乙○○雖辯稱：我因為受「四哥」之脅迫，始運輸第
      一級毒品海洛因來臺灣，且我係香港警察之線民，想要來
      臺灣蒐集「四哥」之犯罪證據云云。惟查：
    (1)據證人陳啟民於原審證述：承辦人員顏裕哲有對被告乙○
      ○的身分作註記，被告乙○○只要通關就會出現嚴檢資料
      ，海關即會對被告乙○○作嚴格檢查，我是在97年4月30
      日晚上10時許或11時許，接到被告乙○○，就將被告乙○
      ○帶到桃園縣調查站詢問，被告乙○○表示是香港警察的
      線民，幫忙搜查臺灣毒品方面的資料，並且表示運輸毒品
      來臺灣可以獲得老大給的一些報酬，印象中沒有說到有被
      脅迫的事情等語（見原審卷第136頁至第146頁），另觀諸
      被告乙○○於調查站、檢察官訊問及原審羈押庭訊問時之
      筆錄記載，被告乙○○僅供稱：是「四哥」要我將毒品運
      輸至臺灣，事成之後會收到報酬港幣6到10萬元等語（見
      偵查卷第10頁、第46頁、原審97年度聲羈字第327號卷第
      18 頁），並無隻字片語提及其在香港受「四哥」之脅迫
      下始將毒品運輸入境臺灣等情事，是被告乙○○所辯係遭
      威脅始運輸毒品等情是否屬實，誠顯有疑；再參以被告乙
      ○○於歷次偵、審程序中從未抗辯其於調查站、檢察官訊
      問及原審羈押庭時所為之自白係出於強暴、脅迫、利誘、
      詐欺、疲勞訊問、違法羈押或其他不正之方法，且其上開
      自白，亦有扣案毒品可資佐證，堪信屬實；另被告乙○○
      於遭航空警察局人員查獲之初，因未及防備且較少權衡利
      害，預設佈局而構詞巧飾，是其於甫遭查獲時所述內容，
      自較其嗣經思考後而於審理時翻異之辯詞，較為可採，且
      被告乙○○在香港時若確有向「四哥」等人表明不願攜帶
      毒品至臺灣之舉，衡諸常理，其於為航空警察局人員查獲
      時，理應將遭「四哥」脅迫出國之冤屈向我國法務部調查
      局人員陳明，豈可能置此重要情節於不顧，反於法務部調
      查局調查員詢問時坦言確係受「四哥」之託將毒品運輸入
      境臺灣，甚至於內勤檢察官及原審羈押庭訊問時坦稱：事
      成之後，將可獲得港幣6萬元至10萬元之代價等語？（見
      偵查卷第46頁、97年度聲羈字第327號卷第18頁）【按此
      部份供述，被告乙○○雖嗣於本院辯稱：我一開始是因為
      沒有翻譯，所以誤解問題的意思，其實真正的情形是「四
      哥」這個人有講過事成之後他會賺6萬到10萬元云云，惟
      此顯乃嗣後矯飾圖卸之詞，不足為採】。稽上各端，足認
      被告乙○○並非遭到他人脅迫下始運輸毒品入境臺灣，狀
      極明灼，已然無疑。至證人即被告乙○○之父親陳劍光及
      母親凌惠芬於本院同聲所證：有1次乙○○的床上及棉被
      沾了很多血，兩腿包了很多紗布，問他為什麼受傷，他說
      是自己跌倒，雖然當時有懷疑為何摔倒會造成這麼大傷害
      ，但是他說沒事沒事；後來有4個男人很兇的到我家裡要
      找乙○○做事情，說如果不做的話，就要對他及家人不利
      ，問他什麼事情，他說沒有甚麼事情，不要擔心等語（見
      本院卷第155頁反面至第156頁、第156頁反面至第157頁）
      ，既無以確切證明被告乙○○所受傷害之真正原因，又無
      從據以得知所指4名男子恐嚇、脅迫被告乙○○究係所為
      何事，則自難僅憑上開2人之證述即遽為有利於被告乙○
      ○之認定。
    (2)再被告乙○○所辯係因受到「四哥」之恐嚇、脅迫，始將
      該人所交付之物品運輸入境乙節，非僅無任何可資證明之
      事證，另佐以被告乙○○係從柬埔寨金邊搭機至廣州，而
      從廣州搭車至珠海，再從珠海走路至澳門搭機來臺，則在
      其來臺通關時，本不乏要求警方或航空公司人員協助之機
      會，但被告乙○○不但從無此一舉措，反利用膠帶將毒品
      藏置在自己身上，用以避人耳目，將之運輸入境，於甫入
      境被搜身檢查查獲扣案物品後，更不願意向財政部關稅局
      人員陳明任何相關扣案物品之問題，有財政部臺北關稅局
      詢問筆錄可憑（見偵查卷第8頁），倘被告乙○○係遭脅
      迫下始將第一級毒品海洛因運輸入境臺灣，於搭機、轉機
      途中，自有機會可向外處求援，然被告乙○○卻未思向外
      界求援，顯與常理有違；何況被告乙○○所運輸入境之第
      一級毒品海洛因數量為淨重1,415.11公克，純度高達76.
      46%，價值不斐，被告乙○○從柬埔寨金邊搭機至廣州，
      從廣州至澳門，再從澳門至臺灣的過程中，業已脫離「四
      哥」等人之控制，若被告乙○○係受「四哥」等人之威脅
      始運輸毒品入境臺灣，於搭機、轉機過程中，被告乙○○
      即有可能向外界求援，則「四哥」等人計畫運輸毒品入境
      臺灣必存在無可控制之風險，然「四哥」等人竟無派人暗
      中隨行監視被告乙○○，以避免被告乙○○向外界求援，
      此由被告乙○○遭查獲後，「四哥」仍傳送接貨相關訊息
      至被告乙○○所使用之行動電話內，可得明證，是被告乙
      ○○辯稱：其非基於自願而為本件犯行云云，顯屬臨訟杜
      撰之詞，委無足採。
    (3)另核諸被告乙○○既自承其並未將運輸毒品來臺等情告知
      香港警方，足見其所謂擔任香港線民一節，純屬其個人主
      觀認定，並非係由香港警方指派其於犯罪集團內臥底；再
      觀之被告乙○○從柬埔寨運輸毒品入境臺灣之過程中，其
      既未與香港或臺灣地區之檢調人員取得聯繫，則被告乙○
      ○入境臺灣後，一旦將毒品交付予接應之人，於被告乙○
      ○亦不認識接應毒品之人之情況下，被告乙○○如何得以
      掌握「四哥」運輸毒品之情資？被告乙○○來臺之過程又
      如何做為香港警察調查之對象？顯見被告乙○○所辯：本
      次運輸毒品來臺，係欲幫香港警察蒐集「四哥」運輸毒品
      之證據，始誤認自己之行為為法律所許，而有違法性錯誤
      之情形，應依刑法第16條之規定減輕其刑云云，亦均屬飾
      卸之詞，要無可採。又證人陳劍光及凌惠芬雖於本院亦均
      證稱：被告乙○○於案發前確曾與香港2名警員接觸等語
      ，並於本院審理期間狀呈香港警務處尖沙咀警署2008年10
      月16日及2009年2月17日函各1紙，以證其等所述及被告乙
      ○○所辯非虛，然觀諸上開2函內容所載：「本處重申乙
      ○○聲稱有聯繫的兩名警務人員經已證實從沒有從乙○○
      處得到任何協助或罪案消息。」、「乙○○先生於2008年
      4月期間牽涉1宗刑事調查。在調查過程中，乙○○先生曾
      向兩名調查員表示可以搜集罪案消息提供予香港警方。當
      時調查人員曾明確提醒乙○○先生，搜集罪案消息時不可
      以直接或間接參予任何非法活動及干犯任何罪行，如得到
      任何罪案消息必須儘快通知警方。但最終，乙○○先生並
      沒有進一步與該兩名調查員聯絡，及未有向香港警方提供
      任何罪案消息或情報。」等語（見本院卷第99、178頁）
      ，除益徵被告乙○○所謂擔任香港線民乙節，確純屬其個
      人主觀之認定，而非由香港警方所指派於犯罪集團內臥底
      外，實尚難據以為任何有利於被告乙○○之認定。
    3.被告乙○○雖另辯稱：其不知所攜帶入境之物品係第一級
      毒品海洛因，「阿池」跟我說是要去拿1個名貴的補品云
      云；惟被告乙○○於原審羈押庭時既已供稱：我知道那是
      毒品，但是不知道是海洛因，「四哥」告訴我時，我就知
      道是毒品等語明確（見原審97年度聲羈字第327號卷第16
      頁至第17頁），則其事後所為翻異供述，自無可採；另觀
      諸泰緬及中南半島金三角等地，為毒販輸出毒品海洛因之
      主要地區，乃眾所皆知之事實，且運毒者多將毒品綁縛於
      身體或藏匿在行李箱內用以矇混通關，亦為國際販毒集團
      常用之運輸毒品方式，又按查緝毒品走私進口係各國政府
      一向之政策，屢有破獲，並於電視、報紙等媒體上多有報
      導，則被告乙○○自更無諉為不知之理？再參諸被告乙○
      ○於檢察官訊問及原審羈押庭時所供：來臺灣的機票錢是
      「四哥」出的，「四哥」已經幫我買好來回機票，而且還
      給我一些港幣，事成之後將會有港幣6到10萬元之報酬等
      語（見偵查卷第46頁、第92頁、97年度聲羈字第327號卷
      第18頁至第20頁），若非價值高昂之毒品，「四哥」又何
      需以此高額之代價託被告乙○○私運？復參以扣案白粉係
      以薄層乳膠皮之手指套重覆包裝成球狀後，被告乙○○再
      將球體綑綁於腰際之方式夾藏闖關等情，已如前述，若非
      遭檢警查緝之風險極高，罪責亦重，被告乙○○豈須以此
      種隱密、費時之方式夾藏以避人耳目？由是均足證被告乙
      ○○對於本次運輸之白粉可能係不法之第一級毒品海洛因
      ，為嚴重之犯罪行為乙節，無全然不知之理，然其仍鋌而
      走險，其具有運輸第一級毒品海洛因之不確定故意自甚明
      確。
    4.末按，走私第一級毒品海洛因雖利潤甚高，然失風者均受
      重刑懲處，毒品海洛因亦將遭國家沒收，對運毒者而言損
      失實不可謂不鉅。從而，茍若被告乙○○非係出於自願，
      則「四哥」自無可能任由被告乙○○攜帶毒品闖關，而無
      懼被告乙○○報警，甘冒空受損失甚或失風被捕之風險。
      準此，被告乙○○顯係自願本於與「四哥」之謀議，夾藏
      第一級毒品海洛因入境，實至為明瞭，其所稱受「四哥」
      之恐嚇、脅迫各語，均與事實不符，皆不足採。
（二）關於被告甲○○之部分：
    1.被告甲○○對於經由邱仁清之指示，而於97年5月1日騎乘
      車牌號碼為QAZ-519號之黑色輕型機車至臺北市○○○路
      290號之麥當勞前收受從國外運輸入境之毒品等情均坦承
      不諱，且核與證人顏裕哲於原審證述：我有參與查獲被告
      甲○○的過程，查獲被告甲○○時，裝置毒品的袋子是在
      機車的置物箱內，我的主管也是說將袋子放在機車的置物
      箱內，當時是我取出機車置物箱內的袋子，這個袋子就是
      依據被告乙○○的指示要交給被告甲○○的東西等語相符
      （見原審卷第146頁至第148頁），是此部分之事實，已足
      堪認定。
    2.被告甲○○雖辯稱：我尚未接到毒品即遭到警察查獲，應
      只是構成未遂云云。惟查：
    (1)按運輸毒品罪之「運輸」，係本於運輸意思而搬運輸送而
      言，倘其有此意圖者，一有搬運輸送之行為，犯罪即已成
      立，並非以運抵目的地為完成犯罪之要件。即本罪之成立
      係以所運輸之毒品已實施運送為已足，並非以運抵目的地
      為完成犯罪之要件，換言之，既已起運，構成該罪之輸送
      行為即已完成，不以達到目的地為條件（最高法院95年度
      台上字第990號判決、93年度台上字第14 72號判決、及92
      年度台上字第3096號判決意旨參照）。次按運輸毒品罪，
      並不以兩地間毒品直接搬運輸送移轉存置於特定地點為限
      ，其以迂迴、輾轉方法，利用不相同之運輸工具、方法，
      將特定之毒品移轉運送至終極目的地者，其各階段之運送
      行為，均不失為「運輸」行為之一種（最高法院92年度台
      上字第5426號判決意旨參照）。
    (2)據被告甲○○於調查站訊問時供述：我答應「阿清」載毒
      品時，只知道是毒品，不知道是海洛因，也不知道是數量
      ，「阿清」曾經透露是以現金向香港、泰國、柬埔寨購買
      海洛因，再用走私的方式進入臺灣，但是詳情我並不清楚
      ，只能確定香港是走私來源，「阿清」有說是用「生」的
      方式走私來臺，也就是用吞食的方式走私來臺等語（見偵
      查卷第63頁至第67頁）；另於原審復供述：邱仁清何時告
      訴我本次運輸毒品的事情我已經忘記了，我只記得當時外
      面有廟慶熱鬧的聲音，應該不是4月初，沒有那麼早，應
      該是4月中，我知道97年5月1日這次的毒品是走私進入臺
      灣的，是邱仁清告訴我的，之前我不知道走私的日期，是
      我被抓到之後，我才推論出5月1日的日期等語（見原審卷
      第235頁至第236頁），被告甲○○雖係於本件第一級毒品
      海洛因運輸入境後之97年4月29日23時20分許始接獲邱仁
      清之通知，而於97年5月1日10時許至臺北市○○○路290
      號之麥當勞接應毒品，然被告甲○○於本件毒品運輸入境
      前，即已知悉邱仁清欲從境外運輸毒品入境臺灣，仍同意
      為邱仁清接收該批毒品而交付予邱仁清，自堪認被告甲○
      ○就本件自海外運輸毒品來臺，有參與犯罪之意，被告甲
      ○○顯非單純於本件毒品入境後始起意參與本件犯行甚明
      ，況被告甲○○既曾於80年間，因販賣毒品海洛因，經原
      審法院以81年度訴字第1106號判決判處有期徒刑13年（此
      有本院被告全國前案紀錄表在卷可參），其對毒品為有經
      驗之人，再觀諸扣案海洛因總淨重高達1,415.11公克，其
      價值不菲，而運輸第一級毒品乃屬法定刑度死刑或無期徒
      刑之重罪，從事此非法行為之危險性極高，如未掌握每個
      環節，並由彼此瞭解及信任之人處理，極有可能因此洩漏
      而遭查緝，而邱仁清於案發前告知被告甲○○本件毒品之
      種類、數量、資金來源等重要資訊，若非被告甲○○於事
      前已同意擔任接應者，對於運輸第一級毒品海洛因如此機
      密之事項，邱仁清何以肯將此等細節告知被告甲○○？益
      徵被告甲○○早於97年4月中旬即已與邱仁清意思合致參
      與本件運輸毒品之犯行。
    (3)本案毒品海洛因業經被告乙○○自柬埔寨輾轉運送至我國
      ，業如前述，縱因通關時為航警局人員查獲扣押，而絕無
      運抵目的地即邱仁清手中之可能，然該毒品已經起運而離
      開起運地柬埔寨乙節，則屬客觀無疑之事實。是依前揭說
      明，被告甲○○所參與之共同運輸毒品行為自已完成而屬
      既遂，被告甲○○雖於97年5月1日始出面接受毒品，然亦
      屬集團之內部分工，被告甲○○所屬犯罪集團所為之運輸
      毒品犯行既屬既遂，被告甲○○基於共同犯罪之意思，實
      施接收毒品之部分犯罪行為，其自亦成立運輸毒品既遂無
      訛，被告甲○○及其辯護人認被告甲○○所為應屬未遂云
      云，要非可採。
    3.按刑事法上共同正犯之意思聯絡，並不以數人間直接發生
      者為限，其為間接之聯絡者，亦包括在內。是共同正犯之
      各人，並不必須均相認識，縱其中有不相認識者，若其亦
      本乎為自己犯罪之意思，而參與犯罪行為之實施情形，亦
      於犯意聯絡之範圍內就全部犯罪事實負共同正犯之刑責。
      肅清煙毒條例第5條第1項之運輸毒品罪，並不以兩地間毒
      品直接搬運輸送移轉存置於特定地點為限，其以迂迴、輾
      轉方法，利用不相同之運輸工具、方法，將特定之標的物
      （毒品）移轉運送至終極之目的地者，亦包括的認其各階
      段之「運輸」行為，均在運輸毒品罪之內，而各應對全部
      犯罪事實，負共同正犯之責，最高法院著有84年台覆字第
      82號判決可資參照。經查，邱仁清與「四哥」、「阿池」
      謀議自柬埔寨運輸毒品進入臺灣，「四哥」、「阿池」先
      與被告乙○○謀定欲共同自柬埔寨運輸毒品海洛因來臺後
      ，再經由邱仁清邀得被告甲○○負責毒品來臺後之接應等
      犯行，足見被告乙○○與被告甲○○間，雖無直接意思聯
      絡，惟透過「四哥」、「邱仁清」而有間接之意思聯絡，
      是揆諸前揭說明，自足認被告乙○○、甲○○與「四哥」
      、「阿池」之成年男子間，具有犯意聯絡及行為分擔，均
      應論以共同正犯。
（三）綜上所述，被告乙○○、甲○○所辯均係事後卸責之詞，
      無足為取。本件事證明確，被告乙○○、甲○○上揭犯行
      足可認定。
三、按海洛因係毒品危害防制條例第2條第2項第1款規定之第一
    級毒品，且係行政院依懲治走私條例第2條第4項公告之「管
    制物品及其數額」甲項第4款所列之管制進出口物品。核被
    告甲○○、乙○○所為，均係犯毒品危害防制條例第4條第1
    項之運輸第一級毒品罪及懲治走私條例第2條第1項之私運管
    制物品進口罪。被告甲○○、乙○○持有第一級毒品海洛因
    之低度行為，為運輸之高度行為所吸收，不另論罪。另按香
    港澳門關係條例第35條第2項雖有「輸入或攜帶進入臺灣地
    區之香港或澳門物品，以進口論；其檢驗、檢疫、管理、關
    稅等稅捐之徵收及處理等，依輸入物品有關法令之規定辦理
    」之規定，惟被告甲○○、乙○○運輸之第一級毒品海洛因
    ，係自柬埔寨地區取得，並於當地即藏妥，僅係單純於澳門
    轉搭飛機至臺灣，是上開運輸入境之毒品並非澳門物品，而
    無上述香港澳門關係條例第35條第2項規定之適用，附此敘
    明。被告甲○○、乙○○與「四哥」、「阿池」、邱仁清間
    ，就上開犯行均有犯意聯絡及行為分擔，為共同正犯。至上
    開毒品雖係該柬國疑似編階為將軍之真實姓名不詳之成年人
    所出售交付，惟其僅為毐品之供應者，因查無確切證據足證
    其係知情而參與，故與本件被告甲○○、乙○○及共犯「四
    哥」、「阿池」、邱仁清間，並無犯意聯絡或行為分擔，而
    非本件私運管制進口毒品入境之共同正犯。又被告甲○○、
    乙○○均以一行為同時觸犯上述二罪名，為想像競合犯，應
    從一重之運輸第一級毒品罪處斷。再被告甲○○有事實欄所
    記載之前科紀錄，有臺灣桃園地方法院檢查署刑案資料查註
    紀錄表、本院被告全國前案紀錄表可參，被告甲○○於有期
    徒刑執行完畢後，5年內故意再犯本件有期徙刑以上之罪，
    為累犯，依刑法第47條應論以累犯並加重其刑，惟因死刑及
    無期徒刑部分，依刑法第64條第1項、第65條第1項規定，均
    不得加重。又被告乙○○運輸第一級毒品海洛因入臺，所為
    自屬非是，惟衡其運輸海洛因合計淨重1,415.11公克、純度
    百分之76.46，與一般大宗運輸毒品入境，數量動輒數十、
    數百公斤相較，尚非甚鉅，且尚未流入市面即為警查獲，而
    被告乙○○犯罪後自知法網難逃，坦承絕大部分犯罪事實，
    更提供聯絡之簡訊供警、調人員調查，並因而查獲被告甲○
    ○，而被告甲○○於遭警、調人員查獲後，亦坦認犯行，並
    供出指使運毒者係邱仁清，有助司法偵審，綜上各情，對照
    其所犯係法定刑為死刑或無期徒刑之重罪，法重情輕，客觀
    上足以引起一般人之同情，其等犯罪情狀顯可憫恕，若處以
    被告甲○○、乙○○最低刑度無期徒刑，與社會永久隔絕，
    猶嫌過重，爰均依刑法第59條規定酌量減輕其刑，被告甲○
    ○部分並依法先加重後減輕之。再按毒品危害防制條例第17
    條規定，犯同條例第4條第1項至第4項、第5條第1項至第4項
    前段、第6條第1項至第4項、第7條第1項至第4項、第8條第1
    項至第4項、第10條或第11條第1項、第2項之罪，供出毒品
    來源，因而破獲者，得減輕其刑。其立法用意，旨在鼓勵被
    告供出其所製造、運輸、販賣或持有之毒品來源，俾追究出
    該毒品之前手，以徹底清除毒品氾濫。故所謂「供出毒品來
    源」係指具體供出上游之毒品來源，以防止毒品之蔓延而言
    。倘僅自白所運輸、販賣毒品之事證及共犯為何人，並未進
    而查獲毒梟前手或其上游毒品者，仍不得執此邀該規定之寬
    減（最高法院97年度台上字第3035號判決意旨參照）。查被
    告乙○○雖供出情資，以使檢、調人員查獲被告甲○○，被
    告甲○○雖供出邱仁清為本件共犯，惟並未進而查獲毒品之
    上游來源，尚不得依毒品危害防制條例第17條之規定減輕其
    刑，附此敘明。
四、原審以被告甲○○、乙○○2人罪證明確，適用毒品危害防
    制條例第4條第1項、第18條第1項前段、第19條第1項、懲治
    走私條例第2條第1項、第11條，刑法第11條、第28條、第47
    條、第55條、第59條，並審酌被告2人年輕力壯，無視政府
    反毒決心，竟為獲不法利益，將上開扣案之毒品海洛因私運
    進入臺灣，所為非是，然均尚無意在販賣之具體事證，而被
    告乙○○、甲○○干犯法紀，運輸毒品之數量，情節非輕，
    被告乙○○負責將第一級毒品海洛因從柬埔寨運輸至臺灣，
    更屬要角，且事成之後，將可獲取高額報酬，惡性遠較被告
    甲○○為大，惟念其等尚能坦承犯行，供出其共犯以供檢調
    人員調查，犯後亦有悔意，態度良好等一切情狀，分別量處
    被告甲○○有期徒刑15年6月；乙○○有期徒刑16年。並因
    被告乙○○為香港地區人士，有其中華人民共和國香港特別
    行政區護照影本在卷可查（見偵查卷第19頁），不予宣告於
    刑之執行完畢或赦免後驅逐出境。且另就本件扣案及未扣案
    物品之沒收情形，說明如下：
（一）扣案之手指套247顆內含之粉末，經鑑定均含第一級第6項
      毒品海洛因成分（淨重1,415.11公克，純度76.46%，純質
      淨重1081.99公克），有法務部調查局97年5月19日調科壹
      字第09723024650號濫用藥物實驗室鑑定書附卷可佐（見
      偵查卷第89頁），應依毒品危害防制條例第18條第1項前
      段規定沒收銷燬之。
（二）按刑法第38條第3項係規定「犯人」所有供犯罪所用之物
      ，得宣告沒收，並非規定屬「被告」所有之物，始得宣告
      沒收，而共同正犯於意思聯絡範圍內，組成一共犯團體，
      團體中之任何成員均為「犯人」，供犯罪所用之物，只要
      屬於「犯人」所有，均得宣告沒收，不以必屬於本件被告
      所有者為限（參照最高法院92年度台上字第787號判決）
      ，此即刑法學理上「共犯連帶沒收」理論，準此，數人共
      同犯罪之情形時，就因犯罪依法沒收之物，不論究係為共
      犯何人所有，就各共犯之判決均應宣告沒收之從刑至明。
      又按毒品危害防制條例第18條第1項規定，得諭知沒收並
      銷毀燬之者，以查獲之毒品及專供製造或施用毒品之器具
      為限，並不及於毒品之外包裝。而毒品外包裝既係用於包
      裹毒品，防其裸露、潮濕，便於攜帶販賣，亦係供販賣毒
      品所用之物，應依毒品危害防制條例第19條第1項之規定
      宣告沒收之，方屬適法（最高法院92年度台上字第1288號
      、92年度台上字第1275號、89年度台上字第4531號、88年
      度台上字第5033號、88年度台上字第5032號判決意旨可參
      ）。查扣案包裹本案毒品海洛因之手指套247個（內含硬
      塑膠膜及薄塑膠膜）及膠帶1批，既具有防止本案海洛因
      裸露、逸出之功用，便於被告乙○○運輸抵臺，係共犯邱
      仁清、「四哥」、「阿池」所有，供被告乙○○夾藏第一
      級毒品海洛因入境之用，亦屬供運輸毒品所用之物，均應
      依毒品危害防制條例第19條第1項前段之規定宣告沒收。
（三）未扣案被告乙○○所使用搭配香港門號之行動電話1支，
      係共犯「四哥」所有，且用以與被告乙○○聯絡運輸毒品
      所用之物，而被告甲○○所有搭配門號0000000000號、00
      00000000號行動電話2支，均係被告甲○○所有，且供被
      告甲○○與邱仁清聯絡運輸毒品所用之物，既無證據證明
      已滅失，爰應依同條例第19條第1項規定沒收，如全部或
      一部不能沒收時，追徵其價額或以其財產抵償之（最高法
      院95年度台上字第4105號、96年度台上字第1038號判決意
      旨參照），至上開3支手機門號之SIM卡雖未扣案，惟使用
      者向電信業者申辦租用門號，於開通上線後電信業者即將
      SIM卡所有權移轉予使用者，有本院97年4月21日院通刑敬
      97上重更(二)14字第0970006512號函附卷可參，是上開行動
      電話內所含之SIM卡自應併予宣告沒收，如全部或一部不
      能沒收時，追徵其價額或以其財產抵償之。
五、本院核原審判決認事用法並無不合，量刑亦屬適當。被告甲
    ○○上訴意旨或否認犯行，或主張縱認參與本案，亦應僅屬
    運輸毒品未遂；被告乙○○上訴意旨則仍執前詞，稱其係因
    受他人脅迫，且為配合香港警方查緝毒品，始誤認自己行為
    為法律所許，而有違法性錯誤之情形，應依刑法第16條之規
    定減輕其刑，本院認均無理由，應予駁回。
據上論斷，應依刑事訴訟法第368條，判決如主文。
本案經檢察官劉文水到庭執行職務。
中    華    民    國    98    年    4     月     7    日
                  刑事第一庭    審判長法  官  葉騰瑞
                                      法  官  莊明彰
                                      法  官  王炳梁
以上正本證明與原本無異。
如不服本判決，應於收受送達後10日內向本院提出上訴書狀，其
未敘述上訴之理由者並得於提起上訴後10日內向本院補提理由書
（均須按他造當事人之人數附繕本）「切勿逕送上級法院」。
                                      書記官  陳佳伶
中    華    民    國    98    年    4     月    7     日
附錄本案論罪科刑法條全文：
毒品危害防制條例第4條：
製造、運輸、販賣第一級毒品者，處死刑或無期徒刑；處無期徒
刑者，得併科新臺幣1千萬元以下罰金。
製造、運輸、販賣第二級毒品者，處無期徒刑或7年以上有期徒
刑，得併科新臺幣7百萬元以下罰金。
製造、運輸、販賣第三級毒品者，處5年以上有期徒刑，得併科
新臺幣5百萬元以下罰金。
製造、運輸、販賣第四級毒品者，處3年以上10年以下有期徒刑
，得併科新臺幣3百萬元以下罰金。
製造、運輸、販賣專供製造或施用毒品之器具者，處1年以上7年
以下有期徒刑，得併科新臺幣1百萬元以下罰金。
前五項之未遂犯罰之。
懲治走私條例第2條：
私運管制物品進口、出口逾公告數額者，處7年以下有期徒刑，
得併科新臺幣3百萬元以下罰金。
前項之未遂犯罰之。
第 1 項所稱管制物品及其數額，由行政院公告之。


司法院資訊處製作；財團法人民間司法改革基金會備份。
